臺灣高等法院臺中分院刑事裁定　
110年度聲字第1375號
聲明異議人
即 受刑 人  潘成峯


                   
　　　　　　　　　
上列聲明異議人即受刑人因竊盜等案件，對於臺灣臺中地方檢察
署檢察官之執行指揮（中檢增法110 執聲他1345字第1109043664
號函），聲明異議，本院裁定如下：
    主  文
聲明異議駁回。
    理  由
一、聲明異議人即受刑人潘成峯（下稱受刑人）聲明異議意旨詳
    如附件所載。
二、按刑法第51條之數罪併罰，應以合於同法第50條之規定為前
    提，而第50條之併合處罰，則以裁判確定前犯數罪為條件，
    若於一罪之裁判確定後又犯他罪者，自應於他罪之科刑裁判
    確定後，與前罪應執行之刑併予執行，不得適用刑法第51條
    所列各款，定其應執行之刑。末按定應執行刑之實體裁判，
    於確定後即發生實質之確定力，而有一事不再理原則之適用
    ；數罪併罰案件之實體裁判，除因增加經另案判決確定合於
    數罪併罰之其他犯罪，或原定應執行刑之數罪中有部分犯罪
    ，因非常上訴、再審程序而經撤銷改判，或有赦免、減刑，
    更定其刑等情形，致原裁判定刑之基礎已經變動，而有另定
    應執行刑之必要者外，法院應受原確定裁定實質確定力之拘
    束，不得就該確定裁定已定應執行刑之數罪，其全部或部分
    再行定其應執行之刑，否則即有違反一事不再理原則。經法
    院裁定定其應執行刑確定，該刑罰之法律效果於斯時即告確
    定，無從給予受刑人選擇是否與其他之罪定應執行刑之權。
三、經查：
　㈠本件受刑人雖未具體指明所聲明異議之檢察官執行指揮函文
    字號或相關案號，然受刑人係具狀請求檢察官就其曾犯數罪
    即臺灣臺東地方法院108年度聲字第197號附表所示4罪（最
    先判決確定日期為105年4月8日）、臺灣臺中地方法院109年
    度聲字第1540號附表所示編號1之105年1月22日、105年2月3
    日、105年2月3日、105年3月5日；編號2之105年2月12日；
    編號3之105年3月9日；編號4之105年3月24日、105年3月30
    日等8罪，經分案處理之案號為該署110年度執聲他字第1345
    號，該署檢察官乃以 110年4月29日中檢增法110 執聲他134
    5字第1109043664號函文函覆受刑人所請與數罪併罰規定不
    合，所請礙難准許等情，此有該原審之確定裁定2份、該署
    函文1份、臺灣高等法院被告前案記錄表1份附卷可稽。是受
    刑人向本院聲明異議之客體應為臺中地方檢察署檢察官前述
    駁回受刑人所請之執行指揮函，合先敘明。
　㈡本件受刑人因竊盜等案件先後經臺灣臺中地方法院、臺灣桃
    園地方法院及臺灣臺東地方法院判處罪刑確定，且各罪均合
    於裁判確定前所犯數罪之情形，經檢察官聲請定其應執行刑
    ，臺灣臺東地方法院審核後認該聲請為正當，以108年度聲
    字第197號裁定應執行有期徒刑 1年9月確定（下稱A裁定）
    。又因竊盜等案件先後經臺灣臺中地方法院判處罪刑確定，
    且各罪均合於裁判確定前所犯數罪之情形，經檢察官聲請定
    其應執行刑，臺灣臺中地方法院審核後認該聲請為正當，以
    109年度聲字第1540號裁定應執行有期徒刑 3年8月確定（下
    稱B裁定）。是上開兩裁定既經確定，均已生實質之確定力
    ，倘無原定執行刑之數罪中部分罪刑因非常上訴、再審程序
    經撤銷改判，或有赦免、減刑、更定其刑等，致原裁判定刑
    基礎變動而有另定應執行刑必要之情形，揆諸前揭說明，不
    得就其全部或部分再行定其應執行刑，否則即有違一事不再
    理之原則。
　㈢受刑人雖以前詞為聲明異議。然觀諸A裁定附表所示4罪中最
    先判決確定日期為105年4月8日，而B裁定附表所示編號1之1
    05年1月22日、105年2月3日、105年2月3日、105年3月5日；
    編號2之105年2月12日；編號3之105年3月9日；編號4之105
    年3月24日、105年3月30日等8罪，均在A裁定各罪中之最先
    判決確定日即105年 4月8日之前，形式上該12罪係符合數罪
    併罰之要件。然而，觀諸前開說明，B裁定所示之該8罪既經
    臺灣臺中地方法院裁定定應執行刑且確定在案，其他法院應
    受該確定裁定實質確定力之拘束，不得就該確定裁定已定應
    執行刑之8罪，拆開再與A裁定所示之4罪，定其應執行之刑
    。同時，亦無給受刑人選擇是否與其他之罪定應執行刑之權
    。
　㈣綜上，受刑人前揭併合處罰之請求，既不得自上開B裁定中單
    獨割裂其中8罪而與A裁定所示4罪定其應執行刑，以避免B裁
    定所示之8罪將來處於重覆定應執行刑之狀態，俾兼顧受刑
    人權益。從而，臺灣臺中地方檢察署檢察官以中檢增法110 
    執聲他1345字第1109043664號函文函覆認與定應執行刑要件
    不合，駁回受刑人所請，本院經核於法並無不合。是其聲明
    異議為無理由，應予駁回。
　㈤另關於受刑人可否逕自向法院聲請定應執行刑部分。觀諸刑
    事訴訟法第477條第1項規定，對受刑人所犯數罪所處之刑，
    聲請定其應執行之刑時，應由該案犯罪事實最後判決之法院
    之檢察官為之。是可知受刑人尚無逕行向法院聲請定執行刑
    之權限。倘受刑人認其所犯數罪符合合併定應執行刑之要件
    ，僅得依刑事訴訟法第477條第2項之規定，透過請求該管檢
    察官之途徑而向法院聲請定其應執行之刑。故受刑人聲請意
    旨另指欲逕向本院聲請定其應執行之刑，於法不合，且無從
    補正，應予駁回，併此敘明。
據上論斷，依刑事訴訟法第486條，裁定如主文。
中　　華　　民　　國　　110 　年　　6 　　月　　3 　　日
            刑事第八庭　  審判長法　官　林  清  鈞
                                法　官　郭  瑞  祥
                                法　官　簡  婉  倫
以上正本證明與原本無異。
如不服本裁定，應於裁定送達後5日內向本院提出抗告狀(須附
繕本)。
                                書記官  林　書　慶
中　　華　　民　　國　　110 　年　　6 　　月　　3 　　日